臺灣屏東地方法院民事裁定
110年度消債職聲免字第65號
聲  請  人  
即 債務 人  鄞武英俊

代  理  人  鄭明達律師
相  對  人  
即 債權 人  中國信託商業銀行股份有限公司


法定代理人  利明献  


相  對  人  
即 債權 人  花旗（台灣）商業銀行股份有限公司


法定代理人  莫兆鴻  


代  理  人  陳正欽  
相  對  人  
即 債權 人  滙豐(台灣)商業銀行股份有限公司


法定代理人  麥康裕  


相  對  人  
即 債權 人  陽信商業銀行股份有限公司

法定代理人  陳勝宏  


相  對  人  
即 債權 人  聯邦商業銀行股份有限公司


法定代理人  林鴻聯  
代  理  人  陳麗智  
相  對  人  
即 債權 人  凱基商業銀行股份有限公司


法定代理人  魏寶生  


相  對  人  
即 債權 人  台新國際商業銀行股份有限公司

法定代理人  尚瑞強  


相  對  人  
即 債權 人  元大商業銀行股份有限公司


法定代理人  翁健    
代  理  人  黃勝豐  
相  對  人  
即 債權 人  日盛國際商業銀行股份有限公司

法定代理人  黃錦瑭  


相  對  人  
即 債權 人  萬榮行銷股份有限公司

法定代理人  呂豫文  


相  對  人  
即 債權 人  台灣金聯資產管理股份有限公司

法定代理人  施俊吉  


相  對  人  
即 債權 人  滙誠第二資產管理股份有限公司

法定代理人  莊仲沼  


相  對  人  
即 債權 人  新加坡商艾星國際有限公司台灣分公司

法定代理人  曾慧雯  


相  對  人  
即 債權 人  新北市政府稅捐稽徵處新莊分處

法定代理人  張世玢  


上列當事人聲請消費者債務清理事件，本院裁定如下：
    主  文
債務人鄞武英俊應予免責。
    理  由
一、按法院為終止或終結清算程序之裁定確定後，除別有規定外
    ，應以裁定免除債務人之債務。消費者債務清理條例（下稱
    消債條例）第132條定有明文。又法院裁定開始清算程序後
    ，債務人有薪資、執行業務所得或其他固定收入，扣除自己
    及依法應受其扶養者所必要生活費用之數額後仍有餘額，而
    普通債權人之分配總額低於債務人聲請清算前二年間，可處
    分所得扣除自己及依法應受其扶養者所必要生活費用之數額
    者，法院應為不免責之裁定。但債務人證明經普通債權人全
    體同意者，不在此限。另債務人有下列各款情形之一者，法
    院應為不免責之裁定。但債務人證明經普通債權人全體同意
    者，不在此限：一、於七年內曾依破產法或本條例規定受免
    責。二、故意隱匿、毀損應屬清算財團之財產，或為其他不
    利於債權人之處分，致債權人受有損害。三、捏造債務或承
    認不真實之債務。四、聲請清算前二年內，因消費奢侈商品
    或服務、賭博或其他投機行為，所負債務之總額逾聲請清算
    時無擔保及無優先權債務之半數，而生開始清算之原因。五
    、於清算聲請前一年內，已有清算之原因，而隱瞞其事實，
    使他人與之為交易致生損害。六、明知已有清算原因之事實
    ，非基於本人之義務，而以特別利於債權人中之一人或數人
    為目的，提供擔保或消滅債務。七、隱匿、毀棄、偽造或變
    造帳簿或其他會計文件之全部或一部，致其財產之狀況不真
    確。八、故意於財產及收入狀況說明書為不實之記載，或有
    其他故意違反本條例所定義務之行為，致債權人受有損害，
    或重大延滯程序，復為同條例第133、134條所明定。另按法
    院裁定開始更生程序後，債務人免責前，法院裁定開始清算
    程序，其已進行之更生程序，適於清算程序者，作為清算程
    序之一部，其更生聲請視為清算聲請，消債條例第78條第1
    項亦定有明文。
二、經查：
  ㈠聲請人前於民國107年5月4日聲請更生，經本院以107年度消
    債更字第49號裁定自107年10月11日中午12時起開始更生程
    序。嗣於更生程序中，因聲請人所提更生方案未獲債權人會
    議可決，且無從依消債條例第64條第1項規定逕予認可，經
    本院以109年度消債清字第38號裁定自109年11月3日中午12
    時起開始清算程序。復聲請人清算財團之財產分配完結，各
    相對人共受償新臺幣（下同）60,061元後，本院於110年8月
    3日以109年度司執消債清字第51號裁定終結清算程序確定等
    情，業據調取上開卷宗核閱屬實。
  ㈠關於聲請人於開始更生程序後迄今之收入部分，聲請人107年
    3月12日起以投保薪資新臺幣（下同）25,200元，投保勞保
    於屏東縣魚菜共生推廣協會，嗣於107年12月31日退保，並
    於108年2月19日以部分工時投保薪資17,280元，投保勞保於
    藝珂人事顧問股份有限公司高雄分公司，嗣於108年3月3日
    退保，另於108年5月15日以投保薪資13,500元，投保勞保於
    巨匠電腦股份有限公司，嗣於108年6月18日退保，再於108
    年6月24日以投保薪資13,500元，投保勞保於美和學校財團
    法人美和科技大學，嗣於108年9月11日退保，又於108年10
    月10日以部分工時投保薪資11,100元，投保勞保於藝珂人事
    顧問股份有限公司高雄分公司，嗣於同日退保，末於109年1
    月9日以投保薪資23,800元，投保勞保於武義原住民企業，
    於110年1月1日薪調為24,000元，嗣於110年1月9日退保，現
    無投保資料等情，經本院調取其之勞保局電子閘門網路資料
    查詢表核閱無誤，應以此認聲請人所得，又聲請人107至109
    ，僅於108年有所得8,250元，扣繳單位為藝珂人事顧問股份
    有限公司高雄分公司，亦經本院調取其之稅務電子閘門網路
    資料查詢表核閱無訛，本院審酌聲請人投保勞保於藝珂人事
    顧問股份有限公司高雄分公司時為部分工時，顯非按月計薪
    ，且亦僅有投保於該公司時有所得資料，應以8,250元認聲
    請人投保於該公司時之所得。另聲請人有販賣咖啡豆，每月
    所得約3,000元，亦據聲請人陳明在卷，此部分應予列計。
    又聲請人108年7月至108年9月，每月領有訓後津貼13,830元
    ，109年5月起至109年7月，每月領有職訓生活津貼12,000元
    ，110年4月起至110年12月，每月領有失業給付16,683元，
    另聲請人每月領有租金補助3,000元，自110年6月起迄今每
    月領有3,772元，有領取補助款存摺影本可考，此部分亦應
    列計。則聲請人自107年10月算至111年3月之所得共為948,1
    24元（計算式：25,200×3＝75,600；13,500×1＝13,500；13,5
    00×3＝40,500；23,800×12＋24,000＝309,600；8,250；3,000×
    【3＋12＋12＋12＋3】＝126,000；13,830×3＝41,490；12,000×3＝
    36,000；16,683×8＝133,464；3,000×【3＋12＋12＋12＋3】＝126
    ,000；3,772×【7＋3】＝37,720；75,600＋13,500＋40,500＋309
    ,600＋8,250＋126,000＋41,490＋36,000＋133,464＋126,000＋37,
    720＝948,124）。至聲請人之支出部分，聲請人陳稱每月必
    要支出費用至多為23,800元，惟未提出全部單據供本院審酌
    ，應依消債條例第64條之2第1項規定，以107年至111年衛生
    福利部公告每人每月最低生活費之1.2倍即14,866元、14,86
    6元、14,866元、15,946元、17,076元之數額，為計算基準
    。則聲請人自107年10月算至111年3月之必要支出共為643,9
    62元（計算式：14,866×【3＋12＋12】＋15,946×12＋17,076×3＝
    643,962）。是以，聲請人於開始更生程序後之固定收入扣
    除前開必要支出後有餘額304,162元（計算式：948,124－643
    ,962＝304,162），則本院自應審酌普通債權人之分配總額是
    否低於債務人聲請更生前二年間，可處分所得扣除自己所必
    要生活費用之數額。
  ㈡關於聲請人聲請更生前二年即105年5月至107年4月間之可處
    分所得部分，聲請人105年至107年分別有所得0元、3,432元
    、0元，有前引稅務資料可佐。又聲請人於101年3月1日退勞
    保後，迄自107年3月起以投保薪資25,200元，投保勞保於屏
    東縣魚菜共生推廣協會，亦有前引勞保局資料可佐。另聲請
    人每月領有租金補助3,000元，此部分亦應加計。則聲請人
    聲請更生前二年之可處分所得應為125,832元（計算式：3,4
    32＋25,200×2＋3,000×24＝125,832）。至聲請人之支出部分，
    聲請人稱當時每月必要支出約12,000元，雖未提出全部單據
    供本院審酌，惟低於依消債條例第64條之2第1項規定，以10
    5至107年衛生福利部公告每人每月最低生活費之1.2倍即13,
    738元、13,738元、14,866元之數額，應屬確實。則聲請人
    聲請更生前二年之必要支出共為288,000元（計算式：12,00
    0×24＝288,000）。基上，聲請人其聲請更生前二年可處分所
    得扣除必要支出後，已無剩餘，顯低於相對人等於清算程序
    獲償之60,061元，本件即無消債條例第133條應不予免責規
    定之適用餘地。此外，本件查無聲請人有何其他應不予免責
    之情形，揆諸前揭說明，自應裁定聲請人免責。
三、末按罰金、罰鍰、怠金及追徵金，不受免責裁定之影響，消
    債條例第138條第1款定有明文。是聲請人積欠相對人新北市
    政府稅捐稽徵處新莊分處之債務為罰鍰，經核閱本院消費者
    債務清理事件債權表無誤，自不受免責裁定與否拘束，併予
    敘明。
四、依首開規定，裁定如主文。
中　　華　　民　　國　　111 　年　　3 　　月　　17　　日
                  民事庭  法　官　彭聖芳
正本係照原本作成。
如不服本裁定應於送達後10日內向本院提出抗告狀，並繳納抗告
費新臺幣1,000元。
中　　華　　民　　國　　111 　年　　3 　　月　　17　　日
                          書記官  孫秀桃